【裁判字號】    98,台上,1632
【裁判日期】    980326
【裁判案由】    違反毒品危害防制條例
【裁判全文】
最高法院刑事判決            九十八年度台上字第一六三二號
上  訴  人  甲○○
                    樓
上列上訴人因違反毒品危害防制條例案件，不服台灣高等法院中
華民國九十七年十二月二十四日第二審判決（九十七年度上訴字
第四一八四號，起訴案號：台灣台北地方法院檢察署九十七年度
偵字第六五七三號），提起上訴，本院判決如下：
    主  文
上訴駁回。
    理  由
按刑事訴訟法第三百七十七條規定，上訴於第三審法院，非以判
決違背法令為理由，不得為之。是提起第三審上訴，應以原判決
違背法令為理由，係屬法定要件。如果上訴理由書狀並未依據卷
內訴訟資料，具體指摘原判決不適用何種法則或如何適用不當，
或所指摘原判決違法情事，顯與法律規定得為第三審上訴理由之
違法情形，不相適合時，均應認其上訴為違背法律上之程式，予
以駁回。本件上訴人甲○○上訴意旨略稱：(一)、關於原判決附表
一編號一部分，無論上訴人與綽號「金城」者所稱「衣服」、「
上衣」係暗指搖頭丸毒品，或「褲子」、「下面」係暗謂Ｋ他命
毒品，依系爭通訊監察譯文顯示實祇有單一種類之毒品交易，原
審竟認為係上揭二種毒品交易，已有認定事實出於擬制推測，而
違背論理法則之違誤，且上訴人並未承認該項毒品交易已經完成
，僅言係在「講價錢」，乃原審不加詳查，遽行判決，自有調查
證據職責未盡之違失。(二)、關於原判決附表一編號二部分，上訴
人在原審準備程序進行中，供明伊與綽號「全莉」者同欲購買毒
品，因「全莉」不認識「藥頭」（按指毒品來源之販售者），伊
乃約出「藥頭」，由「藥頭」交付毒品給「全莉」，足見非伊「
直接交付搖頭丸給『全莉』」。原判決仍僅憑監聽所得「語意不
全之片語斷句」，遽認上訴人將毒品交付「全莉」，亦有以臆測
、擬制方法推認事實之違誤；同表編號三部分，依監聽譯文所示
交易對象仍為「全莉」，然非無「三、五個『全莉』使用同一電
話」之可能，原審竟「攀援附會」認定為與同表編號二之「全莉
」為同一人，「全屬以臆測擬制之方法為判決之依據之違背法令
」。(三)、關於同上附表編號四部分，證人吳嘉韋之警詢筆錄，乃
屬審判外之陳述，既證稱係在「受驚嚇」情況下製作，當無證據
能力，原審仍予採用，即有違證據法則；其實，吳某在原審到庭
供明：係純與上訴人「共同施用Ｋ他命」，雖亦稱：上訴人同意
伊將用餘部分帶走，而伊有交付上訴人市價四百五十元（新台幣
，下同）之電池一個等語，然此實非對價，況縱屬抵價，亦不能
證明上訴人從中獲利，「充其量祇能解釋為轉讓行為」，原判決
逕以販賣毒品罪論處，顯有證據上理由矛盾之違法。(四)、一般之
販賣毒品者於販入毒品之時，為達其「再售營利」目的，必具有
「涵括反覆、延續實行之特徵」，應屬學理上所稱之集合犯，祇
能論以一罪，原判決卻採不同見解，而以數罪併罰為之，「似為
可議」云云。惟查：證據之取捨、證明力之判斷及事實之認定，
俱屬事實審法院自由裁量判斷之職權，此項職權之行使，倘不違
背經驗法則或論理法則，即無違法可言，此觀刑事訴訟法第一百
五十五條第一項規定甚明。又審理事實之法院，於斟酌卷內各項
直接、間接證據結果，認為待證之事實已臻明確，縱不為其他無
益之調查，尚難認有證據調查職責未盡之違法情形存在，不容當
事人任憑己意予以指摘，資為合法上訴第三審之理由。本件原判
決係依憑上訴人在偵查中坦承確有交付Ｋ他命給吳嘉韋，在原審
復直承電話監聽譯文中之毒品交易悉已完成之自白；吳某在警詢
供明以電話聯繫上訴人，而至上訴人住處以九百元代價購得一包
Ｋ他命之證言；詳載各次毒品交易暗語、數量、金額之電話監聽
譯文；上訴人所用行動電話之通訊調閱查詢單；上訴人所有供販
賣毒品用而遭查扣之電子磅秤一台、行動電話一支、分裝袋九十
七個、搖頭丸十二顆、Ｋ他命一瓶又四包；上訴人及吳某所遭查
獲之毒品送驗無訛之鑑定書；上訴人坦言其毒品進價，搖頭丸一
顆二三０元，Ｋ他命十公克五千元，而售價則為搖頭丸一顆三五
０至四００元，Ｋ他命一點多公克九百元之供述等證據資料，乃
認定上訴人有其事實欄所載之四次販賣毒品犯行，因而撤銷第一
審之科刑判決，改判論以上訴人販賣第二級毒品三罪（其中如原
判決附表一編號一及三部分，係想像競合犯販賣第二級毒品罪與
販賣第三級毒品罪，從一重依販賣第二級毒品罪處斷，並同該表
編號二部分，均依刑法第五十九條規定減輕其刑，皆處有期徒刑
三年八月）、販賣第三級毒品一罪（亦依刑法第五十九條規定減
輕其刑，處有期徒刑二年八月。與上揭三罪合併應執行有期徒刑
十年）。對於上訴人矢口否認犯販賣毒品重罪，所為僅代為連繫
「藥頭」，純屬轉讓，未獲利益之辯詞；吳某在偵查中翻稱以電
池抵價，在審理中改言不曾向上訴人購買毒品之證語，如何分係
飾卸避就、事後迴護之詞，咸無可信，亦據卷內訴訟資料逐一指
駁說明。復敘明勘驗上訴人之警詢及偵訊錄音結果，上訴人之供
述悉清晰有條理，未見遭不當取供之情形；吳某則於審判中到庭
作證，進行交互詰問，直稱其警詢所言為「照實說」，具有特別
可信情況，且為證明犯罪事實存否所必要，肯認上揭證據全屬適
格。再於理由貳－五內，指出販賣毒品行為本質上乃各自獨立，
並非集合犯，參諸刑法修正刪除連續犯之立法意旨，當依數罪併
罰之例處遇。所為之事實認定暨得心證理由，俱有各證據資料在
案可稽，既予以綜合判斷，自形式上觀察，並未違背客觀存在之
經驗法則或論理法則，法律適用，於法亦無違誤。上訴意旨置原
判決已明白論斷之事項於不顧，任憑己意，異持評價，指摘原審
違法採證、判決理由矛盾及未盡證據調查職責，而猶為單純之事
實爭執，不能辨識已具備合法上訴第三審之形式要件。依上說明
，應認其上訴為違背法律上之程式，予以駁回。
據上論結，應依刑事訴訟法第三百九十五條前段，判決如主文。
中    華    民    國  九十八  年    三    月  二十六  日
                      最高法院刑事第十庭
                          審判長法官  花  滿  堂
                                法官  黃  正  興
                                法官  陳  東  誥
                                法官  林  錦  芳
                                法官  洪  昌  宏
      本件正本證明與原本無異
                                      書  記  官
中    華    民    國  九十八  年    三    月  三十一  日
                                                      K


司法院資訊處製作；財團法人民間司法改革基金會備份。
